【裁判字號】    97,消債抗,193
【裁判日期】    980218
【裁判案由】    更生事件
【裁判全文】
臺灣臺北地方法院民事裁定           97年度消債抗字第193號
抗  告  人  甲○○
上列抗告人因消費者債務清理條例事件聲請更生，對於中華民國
97年11月21日本院97年度消債更字第411 號裁定，提起抗告，本
院裁定如下：
    主  文
抗告駁回。
抗告程序費用新臺幣壹仟元由抗告人負擔。
    理  由
一、抗告意旨略以：抗告人之父親自民國95年10月間起住院1 年
    ，此期間聲請人須負擔其醫療費用、外勞看護薪資等費用，
    聲請人為維持信用，仍勉力繳款償還債務，雖獲親友資助，
    但日積月累，終至無以為繼，不得已乃於96年11月毀諾，實
    非惡意不履行協商方案。嗣其父出院後，仍至台北縣中和市
    中祥醫院之呼吸照護中心療養，並自97年3 月起開始居家照
    護，每月須負擔新臺幣（下同）35,000元之醫療照護開銷，
    若由三名兒子共同負擔，平均每人應負擔約12,000元。而其
    每月薪資僅59,000元，扣除每月應償還最大債權銀行中國信
    託商業銀行股份有限公司50,000元後，確有入不敷出之情形
    ，實已無力繼續履行上開協商條件。而此事由並非債務人主
    觀上惡意不履行協議，自屬不可歸責於債務人之事由，原裁
    定駁回其更生之聲請，顯有誤會，為此爰依法提起抗告，請
    求廢棄原裁定等語。
二、按債務人對於金融機構因消費借貸、自用住宅借款、信用卡
    或現金卡契約而負債務，在聲請更生或清算前，應提出債權
    人清冊，以書面向最大債權金融機構請求協商債務清償方案
    並表明共同協商之意旨，消費者債務清理條例第151 條第1
    項定有明文。次按債務人與金融機構協商成立者，不得聲請
    更生或清算，但因不可歸責於己之事由，致履行顯有重大困
    難者，不在此限；本條例施行前，債務人依金融主管機關協
    調成立之中華民國銀行公會會員辦理消費金融案件無擔保債
    務協商機制與金融機構成立之協商，準用前項之規定，消費
    者債務清理條例第151 條第5 項、第6 項分別定有明文。又
    聲請更生或清算不合程式或不備其他要件者，法院應以裁定
    駁回之，但其情形可以補正者，法院應定期間先命補正，復
    為同條例第8 條所明定。依其立法理由可知，債務清償方案
    成立後，固由債務人按其條件履行，惟需於發生情事變更，
    在清償期間收入或收益不如預期，致該方案履行困難甚或履
    行不能，因不可歸責於己，始能聲請更生或清算，此項規定
    旨在避免債務人任意毀諾已成立之協商，濫用更生或清算之
    裁判上債務清理程序，蓋以債務清償方案係經當事人行使程
    序選擇權所為之債務清理契約，債務人應受該成立之協議所
    拘束，債務人既已與金融機構協商成立，如認該協商方案履
    行有其他不適當情形，自仍應再循協商途徑謀求解決。
三、本件抗告人主張其因每月收入扣除必要生活費用、扶養費用
    後，已無能力繼續履行原協商還款條件云云，然查：
  (一)本件抗告人於民國95年5 月與最大債權銀行簽訂協議書後，
    即按期繳款，迄至96年11月毀諾，業據其自陳在卷，並有協
    議書1 份在卷可稽。而抗告人於95年、96年及97年間之年所
    得（含月薪、獎金及休假暨學費補助等）分別為914,176 元
    、927,240 元及880,226 元，故抗告人於95年至97年間平均
    每月之收入約為75,601元，此有國防部軍事安全總隊98年2
    月4 日函覆之各項所得明細表在卷為憑，另依行政院主計處
    公告之97年度最低生活費用（以每年家庭收支調查，計算出
    平均每人每月消費支出之60% 作為最低生活費），臺北市平
    均每人每月最低生活費為14,152元，又抗告人與其兩位弟弟
    縱需比例分擔其父之最低生活費用14,152元，及額外分攤其
    父每月聘雇外勞照護費用為20,754元，有世和人力仲介股份
    有限公司回函在卷可查，故抗告人就扶養費用部分應支付之
    金額為11,635元（14,152元+20,754 元＝34,906元，34,906
    元÷3 人＝11,635元），然抗告人每月薪資所得扣除上開必
    要生活支出後，尚餘約49,814元（75,601元-14,152 元-11,
    635 元＝49,814元），應堪可支付協商款，是抗告人主張其
    無力清償協商還款金額云云，自不足採。又抗告人雖主張其
    96年11月份協商還款款項係親友資助云云，然未見抗告人提
    出相關證據以資佐證，自難遽信為真，況抗告人之收入已足
    支付協商款及上開生活所需，已如前述，尚難認其履行協商
    條件之困難係因不可歸責於己之事由所致。
  (二)綜上所述，本件抗告人之收入既無明顯降低之情形，抗告人
    又未舉證證明其於協商成立後有何經濟狀況重大變更，或有
    何不可歸責於抗告人之事由，致履行協商顯有重大困難，則
    其聲請更生自屬無據。
四、本件抗告人主張非可歸責於己之事由而有無法繼續履行之情
    事，為不可採。原審裁定駁回抗告人更生之聲請，核無違誤
    ，抗告意旨猶執前詞，指摘原裁定不當，求予廢棄另為裁定
    ，為無理由，應予駁回。
五、據上論結，本件抗告為無理由，依消費者債務清理條例第15
    條，民事訴訟法第495 條之1 第1 項、第449 條第1 項、第
    95條、第78條，裁定如主文。
中    華    民    國    98    年     2    月    18    日
              民事第五庭  審判長法  官  薛中興
                                法  官  胡宏文
                                法  官  吳佳薇
以上正本係照原本作成。
本裁定不得抗告。
中    華    民    國    98    年     2    月    18    日
                                書記官  許博為


司法院資訊處製作；財團法人民間司法改革基金會備份。
